臺灣桃園地方法院刑事判決　　　　　　94年度交簡上字第55號
上　訴　人
即　被　告　乙○○
上列上訴人因公共危險案件，不服本院94年度桃交簡字第563 號
中華民國94年3 月25日第一審刑事簡易判決（檢察官聲請簡易判
決處刑案號：臺灣桃園地方法院檢察署94年度偵字第2744號），
提起上訴，本院管轄之第二審合議庭判決如下：
    主  文
上訴駁回。
    事  實
一、被告乙○○（原名張大偉）於民國89年間因公共危險罪（服
    用酒類不能安全駕駛動力交通工具而駕駛）案件，經臺灣臺
    北地方法院以89年度北交簡字第754 號判決判處罰金20,000
    元，並於89年10月6 日繳清罰金執行完畢（不構成累犯）。
    詎其猶不知悔改，明知服用酒類達不能安全駕駛動力交通工
    具之程度，即不得駕駛車輛上路，竟於94年1 月9 日晚上11
    時許起至翌（10）日凌晨1 時許止，在其位於桃園縣龜山鄉
    ○○○路一三九號二樓居住處飲用啤酒後，已達不能安全駕
    駛動力交通工具之程度，且至10日中午仍呈不能安全駕駛動
    力交通工具之狀態，猶駕駛動力交通工具車牌號碼DF－9246
    號自用小貨車上路，於94年1 月10日下午2 時15分許（聲請
    簡易判決處刑書誤載為15時26分），在行經國道一號高速公
    路南向44公里100 公尺處（桃園縣蘆竹鄉路段），行駛路肩
    ，並因受酒力影響，在變換至外側車道時擦撞由甲○○所駕
    駛之車牌號碼CD-9411 號自小客車右後側肇事，經警前往處
    理並進而取締，在同日下午3 時26分，在林口長庚紀念醫院
    對乙○○實施酒測，測得其呼氣所含酒精濃度為每公升0.60
    毫克而查獲。
二、案經內政部警政署國道公路警察局第一警察隊報請臺灣桃園
    地方法院檢察署檢察官偵查後聲請簡易判決處刑。
    理  由
一、訊之被告乙○○對於上揭事實，其固不否認有於上開時、地
    飲酒、駕車，在上揭時、地駕車肇事，及經警在林口長庚醫
    院以酒精濃度測試器對之實施酒測，測得其呼氣所含酒精濃
    度為每公升0.60毫克之事實，惟辯稱：伊在10日當天沒有喝
    酒，在出車禍當時警察認為伊沒有喝酒，才沒有對伊酒測，
    是到長庚醫院的時候，警察才認為出車禍應該要做酒測，所
    以才對伊酒測，伊在中午有吃感冒藥，當時伊有跟警察講，
    警察沒有給伊看酒測觀察紀錄表，如果伊的判斷能力欠佳的
    話，伊就沒有辦法教警察如何去輸入電腦製作筆錄，上面記
    載伊語無倫次更是離譜，10日當天是因為小貨車車輪打滑才
    會翻車，伊在醫院有要求抽血檢驗，警員以不需如此繁雜手
    續為由拒絕，警員所使用的酒測機器於檢測是否合格有疑義
    云云。經查：
    (一)被告係於94年1 月10日下午2 時15分許，駕駛牌號碼DF－
      9246號自用小貨車，在行經國道一號高速公路南向44公里
      100 公尺處（桃園縣蘆竹鄉路段○○○路肩，並在變換至
      外側車道時擦撞由甲○○所駕駛之車牌號碼CD-9411 號自
      小客車右後側肇事，經警前往處理並進而取締查獲之事實
      ，業據被告於警詢及本院審理中自承在卷，核與證人甲○
      ○於警詢中所述之情節相符，並有道路交通事故現場圖、
      道路交通事故調查報告表(一)、(二)在卷可稽；而被告於同日
      下午3 時26分，在林口長庚紀念醫院經警對之實施酒測，
      測得其呼氣所含酒精濃度為每公升0.60毫克而查獲之事實
      ，亦據被告於警詢及本院審理中自承在卷，並有呼氣酒精
      濃度測定表2 張在卷可稽，堪認此等事實為真。
    (二)又被告於警詢及本院審理時均自承：伊在94年1 月9 日晚
      上11時許起至翌（10）日凌晨1 時許止，有飲用啤酒之情
      形，而其於本院審理時又供稱其於警詢及本院所言均出於
      其自願，並無被刑求逼供之情形，足見被告於上揭時間確
      有飲用酒類之行為無誤，其所辯伊開車當天未飲酒云云，
      即不足採信。
    (三)再刑法第第185 條之3 所規定之「服用毒品、麻醉藥品、
      酒類或其他相類之物，不能安全駕駛動力交通工具而駕駛
      」罪，並不以行為人於駕駛動力交通工具當天或之前數小
      時內，曾經服用毒品、麻醉藥品、酒類或其他相類之物為
      必要，僅須行為人曾服用毒品、麻醉藥品、酒類或其他相
      類之物，已達不能安全駕駛動力交通工具之程度，而仍駕
      駛動力交通工具即成立該罪。而依交通部運輸研究所79年
      8 月對駕駛人行為之研究（酒醉駕車對駕駛行為之分析研
      究）指出，吐氣每公升酒精含量0.25毫克等於血液中酒精
      濃度百分之0.05（亦即每一百毫升血液中含50毫克酒精）
      ，而血液中酒精濃度到達百分之0.03至百分之0.05時，對
      駕駛能力之影響為：多數駕駛人心境逐漸變幻不定、視覺
      與反應靈敏性減弱、對速度及距離的判斷力差。對心理行
      為之影響為：觀察力逐漸欠缺、心情漸趨輕鬆、自信心增
      加、多話、精神狀態處於陶醉感。血液中酒精濃度到達百
      分之0.05至百分之0.08時，對駕駛能力之影響為：反應遲
      鈍、駕駛能力受損、遲而不決或決而不行。對心理行為之
      影響為：情緒鬆散、感情與行為趨向誇張、肌肉不協調、
      精神處於興奮狀態。血液中酒精濃度到達百分之0.08 至
      百分之0.15時，對駕駛能力之影響為：判斷力嚴重受到影
      響、體能與精神協調受損、駕駛之體能困難增加。對心理
      行為之影響為：產生情緒異常現象、步伐不平穩、言語不
      清、反應惡劣、記憶及判斷力受損、精神處於錯亂狀態。
      血液中酒精濃度超過百分之0.15，對駕駛能力之影響為：
      視線搖晃、駕駛已進入恍惚狀態、判斷及理解遭到扭曲、
      駕駛不穩定。對心理行為之影響為：意識不明、嘔吐、站
      、走及講話困難、責任感喪失、精神處於麻痺狀態。血液
      中酒精濃度超過百分之0.5 ，對駕駛能力之影響為：無法
      開車。對心理行為之影響為：爛醉如泥、失去知覺可能致
      死、精神處於昏睡狀態。本件被告於駕車肇事後經警測得
      之呼氣酒精濃度測定值已達每公升0.60毫克，換算血液中
      酒精濃度值為百分之0.12，揆諸前開研究報告，其駕駛能
      力所受之影響為：判斷力嚴重受到影響、體能與精神協調
      受損、駕駛之體能困難增加；其心理行為所受影響為：產
      生情緒異常現象、步伐不平穩、言語不清、反應惡劣、記
      憶及判斷力受損、精神處於錯亂狀態；又依被告於上揭時
      、地駕駛上揭自用小貨車行駛路肩，在變換至外側車道時
      擦撞前方自小客車右後側，足見其當時之超控能力確有受
      到飲用酒類之影響，已達不能安全駕駛之程度。被告雖辯
      稱：伊的判斷能力如果欠佳的話，伊就沒有辦法交警察如
      何去輸入電腦製作筆錄，酒測觀測紀錄表上記載伊語無倫
      次更是離譜云云，然衡以常情，原本精神不濟之人在遇到
      驚嚇之後，通常會因腎上腺素之作用而處於亢奮之狀態，
      其精神即會回復與常人無異，是被告於肇事後，縱仍能教
      警察如何去輸入電腦製作筆錄，亦無從證明其肇事當時並
      無受酒力影響之情形。另被告雖辯稱：伊在10日當天中午
      有吃感冒藥，然被告並非以其所吃之感冒藥含有酒精成分
      為抗辯，且一般所見之感冒藥均不含酒精成分，則其是否
      曾吃感冒藥即與其酒後駕車無關，尚不會影響其呼氣酒精
      濃度測試值，是此自不足為被告有利認定之依據。
    (四)至被告辯稱：在伊出車禍當時，警察認為伊沒有喝酒才沒
      有對伊酒測，是到長庚醫院的時候，警察才認為出車禍應
      該要做酒測，所以才對伊酒測，伊在醫院有要求抽血檢驗
      ，警員以不需如此繁雜手續為由拒絕，警員所使用的酒測
      機器於檢測是否合格有疑義云云。然依內政部警政署於92
      年11月4 日修正發布之「道路交通事故處理規範」第八點
      現場勘察(二)現場跡證採集及紀錄規定：「‧‧‧3.駕駛人
      若有疑似酒後駕駛或施用毒品、迷幻藥、麻醉藥品及其相
      關類似之管制藥品情形，或當事人現場要求者，應即對各
      造駕駛實施檢測。‧‧‧5.A1類交通事故案件駕駛人、A2
      類交通事故案件駕駛人送醫後昏迷不醒或重傷不便實施呼
      氣酒精濃度檢測者，應即洽請受委託醫療或檢驗機構作血
      液或其他檢體測試檢定，他造駕駛人則實施呼氣酒精濃度
      測定。‧‧‧7.查獲駕駛人酒後駕車肇事涉有違反刑法第
      一百八十五條之三公共危險罪案件，除實施酒精濃度檢測
      外，並應填製『刑法第一百八十五條之三案件測定觀察紀
      錄表』附卷。」，可見警員在處理道路交通事故時，若發
      現駕駛人有疑似酒後駕駛之情形，應即對駕駛實施檢測，
      且除駕駛人送醫後昏迷不醒或重傷不便實施呼氣酒精濃度
      檢測，應即洽請受委託醫療或檢驗機構作血液或其他檢體
      測試檢定外，僅須實施呼氣酒精濃度測定即可。查本件警
      員於前往現場處理並進而取締被告後，於長庚醫院曾對被
      告進行二次呼氣酒精濃度測定，此有呼氣酒精濃度測定表
      2 張在卷可稽（見偵查卷第12、13頁），而被告當時並無
      昏迷不醒或重傷不便實施呼氣酒精濃度檢測之情形，故認
      警員對被告實施呼氣酒精濃度測定係符合法令之規定，並
      無何違法、不當之處。又警員於當日對被告實施呼氣酒精
      濃度測定所用之呼氣酒精測試器為內政部警政署國道公路
      警察局所申請使用，經本院向內政部警政署國道公路警察
      局函查結果：「該測試器之儀器使用1000次以前，由泰山
      分隊報本隊交通組送經濟部標準檢驗局全面維護及檢驗測
      試合格後，再發給各分隊值勤人員使用。又該儀器於94年
      1 月10日或之前並無出現故障。」，此有該警察局第一警
      察隊94年6 月28日公警一刑字第0940104301號函及所檢附
      之經濟部標準檢驗局「呼氣酒精測試器檢定合格證書」在
      卷可稽。該呼氣酒精測試器於於94年1 月10日或之前既未
      曾出現故障情形，於94年4 月28日送檢驗仍屬合格，自可
      認定於警員對被告實施呼氣酒精濃度測定時亦屬正常。是
      被告上開所辯尚屬無據，不足採信。
    (五)綜上所述，本件事證明確，被告犯行堪予認定。
二、核被告乙○○所為，係犯刑法第185 條之3 之服用酒類不能
    安全駕駛動力交通工具而駕駛罪。原審以被告罪證明確，適
    用刑法第185 條之3 、第41條第1 項前段，罰金罰鍰提高標
    準條例第2 條，判處被告拘役五十五日，並諭知易科罰金之
    標準，經核認事用法均無違誤，量刑亦屬妥適，應予維持。
    上訴意旨猶執前詞，任意指摘原判決不當，為無理由，應予
    駁回。
據上論斷，應依刑事訴訟法第455 條之1 第3 項、第386 條，判
決如主文。
本案經檢察官陳美華到庭執行職務。
中　　華　　民　　國　　94　　年　　8 　　月　　18　　日
                  刑事第九庭  審判長法  官  林明洲
                                    法  官  何燕蓉
                                    法  官  林春鈴
以上正本證明與原本無異。
本件不得上訴。
                                    書記官  江世亨
中　　華　　民　　國　　94　　年　　8 　　月　　18　　日
附錄法條：刑法第185條之3
服用毒品、麻醉藥品、酒類或其他相類之物，不能安全駕駛動力
交通工具而駕駛者，處一年以下有期徒刑、拘役或三萬元以下罰
金。
